最高法院刑事判決　　　　　　　　　　　　　　　八十六年度台上字第三八四九號
　　上　訴　人　甲○○
　　選任辯護人　陳水聰律師
右上訴人因搶奪案件，不服台灣高等法院高雄分院中華民國八十五年七月三十一日第
二審更審判決（八十五年度上更(一)字第一六六號，起訴案號：台灣高雄地方法院檢察
署八十四年度偵字第一七八八號），提起上訴，本院判決如左：
    主  文
原判決撤銷，發回台灣高等法院高雄分院。
    理  由
本件原判決認定上訴人甲○○於民國八十二年七月間，因故買贓物罪，經原審法院判
處有期徒刑六月，減為有期徒刑三月，緩刑三年確定，仍不知悔改，於八十四年一月
十四日十一時三十分許，在高雄縣仁武鄉大灣村大全二巷二－五號工廠內，因勞資糾
紛，與洪群智發生口角，遂基於傷害之故意，與洪群智以拳頭互毆，致洪群智受有右
後頸部皮下出血六×六公分、右手臂後部挫傷四×二公分、右胸部抓傷痕跡二條、右
前頸部抓傷痕跡多條、左手肘腫痛六×二公分、左背部挫傷痕跡多條、右臉頰部抓傷
一×○‧二公分等傷害（傷害部分業經撤回告訴）。復基於為自己不法所有之意圖，
於打鬥中趁洪群智不備，將洪群智懸掛於頸部之金項鍊一條（價值約新台幣八千元）
扯下，得手後即置於自己右褲口袋內，而搶奪他人之動產等情。因而維持第一審論處
上訴人意圖為自己不法之所有，而搶奪他人之動產罪刑，固非無見。
惟按刑法之搶奪罪，係以意圖為自己或第三人不法之所有為構成要件之一。此種據為
所有之意思，必須於搶奪時即已存在，苟當時並無據為所有之意，迨其後因他項原因
拒不交還，仍與該罪之意思條件不符，即不得遽以搶奪罪論。原判決於事實欄固記載
上訴人復基於為自己不法所有之意圖，於打鬥中趁洪群智不備，將洪群智懸掛於頸部
之金項鍊一條扯下，得手後即置於自己右褲口袋內，而搶奪他人之動產。但未於理由
中說明上訴人究於何時將該金項鍊據為所有之意思。又上訴人係洪群智之雇主，本件
係因洪群智遭上訴人解僱引起互毆拉扯，則上訴人於雙方拉扯中，扯下洪群智掛於頸
部之金項鍊，雖未及時交還，上訴人辯謂伊無不法所有之意圖，亦非無研求之餘地。
凡此，對於上訴人應否負搶奪罪責，至為重要。本院前次發回意旨業已指明，原審仍
未詳查，細心勾稽，遽為不利於上訴人之判決，自有調查未盡及理由不備之違法。上
訴意旨執此指摘原判決不當，為有理由，應認原判決仍有發回更審之原因。
據上論結，應依刑事訴訟法第三百九十七條、第四百零一條，判決如主文。
中      華      民      國    八十六    年      六      月    二十六    日
                              最高法院刑事第五庭
                                  審判長法官  陳  錫  奎
                                        法官  洪  清  江
                                        法官  李  璋  鵬
                                        法官  吳  昆  仁
                                        法官  李  彥  文
      右正本證明與原本無異
                                              書  記  官
中      華      民      國    八十六    年      七      月      一      日
